臺灣高雄地方法院刑事裁定
111年度毒聲字第768號
聲  請  人  臺灣高雄地方檢察署檢察官
被      告  徐志強


上列被告因違反毒品危害防制條例案件，經檢察官聲請送觀察、
勒戒(111年度毒偵字第2155號)，本院裁定如下：
    主  文
徐志強施用第一級毒品，令入勒戒處所觀察、勒戒，其期間不得
逾貳月。
    理  由
一、聲請意旨如附件聲請書所載。
二、按犯毒品危害防制條例第10條之罪者，檢察官應聲請法院裁
    定，令被告入勒戒處所觀察、勒戒，其期間不得逾二月；依
    前項規定為觀察、勒戒或強制戒治執行完畢釋放後，3年後
    再犯第10條之罪者，適用本條前2項之規定，毒品危害防制
    條例第20條第1項、第3項分別定有明文。而上開所謂「3年
    後再犯」，只要本次再犯（不論修正施行前、後）距最近1
    次觀察、勒戒或強制戒治執行完畢釋放，已逾3年者，即該
    當之，不因其間有無犯第10條之罪經起訴、判刑或執行而受
    影響（最高法院刑事大法庭109年度台上大字第3826號裁定
    意旨參照）。
三、又依毒品檢驗學上之常規，尿液中含毒品成分反應所使用之
    檢驗方法，對於受檢驗者是否確有施用毒品行為之判斷，在
    檢驗學常規上恆有絕對之影響。其以酵素免疫分析或薄層定
    性分析等方式為初步篩檢者，因具有相當程度偽陽性之可能
    ，如另以氣（液）相層析、質譜分析等較具公信力之儀器為
    交叉確認，因出現偽陽性反應之機率極低，核足據為對涉嫌
    人不利之認定，此為邇來我國實務所肯認，且為本院執行職
    務所知悉之事項。再者，依據西元2018年美國FDA網站公布
    尿液中於施用海洛因、嗎啡後可檢出之時限為1至3天，惟毒
    品可檢出之時間，與服用劑量、服用頻率、尿液採集時間點
    、個案體質與代謝情況等因素有關，因個案而異，有衛生福
    利部食品藥物管理署民國108年1月21日FDA管字第108900126
    7號函及108年1月31日FDA管字第1089000957號函參照，以上
    均為本院執行職務所知悉之事項，併予說明。
四、經查：
㈠、被告徐志強於111年6月20日16時1分許為警採集之尿液，經正
    修科技大學超微量研究科技中心先以酵素免疫分析法為初步
    檢驗，再以液相層析串聯式質譜法確認檢驗結果，確呈可待
    因、嗎啡陽性反應，其中可待因檢出濃度為1,051ng/ml、嗎
    啡檢出濃度為22,320ng/ml，有該中心111年7月6日尿液檢驗
    報告（原始編號：J-000000號）及高雄市政府警察局小港分
    局毒品案嫌疑人尿液代碼與姓名對照表（尿液代碼：J-0000
    00號）在卷可憑。依前揭說明，本件即可排除偽陽性反應產
    生之可能。而依上開尿液檢驗結果顯示，被告尿液中所呈現
    嗎啡濃度非低，明顯超過濫用藥物尿液檢驗作業準則第18條
    規定之嗎啡陽性判定標準即「嗎啡300ng/ml」，倘其未施用
    第一級毒品海洛因，其尿液應無檢出如此高濃度之嗎啡成分
    之可能，足認被告確有於上開採尿時回溯72小時內某時（不
    含公權力拘束期間），在不詳地點，以不詳方式，施用第一
    級毒品海洛因1次無訛，被告於偵查時供稱：我有吃安眠藥
    ，沒有施用毒品云云，顯為推卸責任，不足採信。準此，被
    告於前揭時間施用第一級毒品海洛因之犯行，洵堪認定。
㈡、又被告前因施用毒品案件，經送觀察、勒戒後，因認無繼續
    施用毒品傾向，於96年12月12日執行完畢釋放，並經臺灣高
    雄地方檢察署（下稱高雄地檢署）檢察官以96年度毒偵字第
    6680號不起訴處分確定，迄今並無再為觀察、勒戒或強制戒
    治處遇之紀錄乙節，有臺灣高等法院被告前案紀錄表在卷可
    稽。本件係被告於前開觀察、勒戒執行完畢釋放3年後所為
    ，依前揭說明，縱被告其間因犯第10條之罪經起訴、判刑或
    執行，仍應依修正後毒品危害防制條例第20條第3項規定，
    再予適用觀察、勒戒或強制戒治之機會。
㈢、至於被告前於111年間因施用毒品案件，經高雄地檢署檢察官
    以111年度毒偵字第1301號為附命完成戒癮治療之緩起訴處
    分確定，緩起訴期間自111年6月24日起至113年6月23日止，
    惟被告於緩起訴期間內，自111年5月起未定期接受門診及心
    理治療(111年5月31日、6月7日、7月5日、8月2日均缺席)逾
    3次，經高雄地檢署檢察官以111年度撤緩字第386號撤銷上
    開緩起訴處分確定，有緩起訴處分書、撤銷緩起訴處分書及
    臺灣高等法院被告前案紀錄表在卷可稽。然「緩起訴處分之
    戒癮治療」與「觀察、勒戒或強制戒治」之處遇，因法律規
    定之程序、效果均不相同，已無法等同視之，即被告初犯（
    或觀察、勒戒、強制戒治執行完畢釋放3年後再犯）施用毒
    品，經為命戒癮治療之緩起訴處分，若遭撤銷，檢察官針對
    該次撤銷緩起訴之施用毒品犯行，或者戒癮治療履行完畢，
    檢察官針對之後施用毒品犯行，均仍應依前揭毒品危害防制
    條例第20條或第23條之規定處理，亦可以再為緩起訴，然不
    得逕行起訴（最高法院110年度台非字第98號判決、110年度
    台上字第2096號判決意旨參照）。是被告所受之前揭緩起訴
    處分既遭撤銷，無任何等同受有「觀察、勒戒或強制戒治執
    行」之效果，對於檢察官就被告本次施用毒品犯行，聲請觀
    察、勒戒，並無任何要件上之影響，併此說明。
㈣、再者，毒品危害防制條例所規定之「觀察、勒戒」程序，係
    針對受處分人所為保安處分，目的在戒除行為人施用毒品身
    癮及心癮，以達教化與治療之目的，其立法意旨在幫助施用
    毒品者戒毒，性質上為一療程，而非懲罰，並屬強制規定，
    除檢察官審酌個案情形，依同條例第24條第1項為附命完成
    戒癮治療之緩起訴處分外，凡經檢察官聲請法院裁定將被告
    送勒戒處所觀察、勒戒者，法院僅得就其聲請審查被告是否
    有施用毒品之行為，以及被告是否為「初犯」或為觀察、勒
    戒、強制戒治執行完畢後「3年後再犯」而為准駁之裁定，
    並無自由斟酌以其他方式替代或得以其他原因免予執行之權
    。又是否給予被告為附命完成戒癮治療之緩起訴處分，屬刑
    事訴訟法第253條之1第1項及第253條之2第1項第6款特別賦
    予檢察官之職權，非法院所得審酌，且此非「觀察、勒戒」
    前置處分，也與被告是否判刑之追訴要件無關，檢察官自無
    義務說明為何不給予被告戒癮治療之緩起訴處分。法院縱使
    審查其裁量有無違法，也僅在卷證資料所示證物中審酌，而
    為最低限度之審查，即此部分為檢察官之裁量，必須予以尊
    重。
㈤、本件聲請意旨已載明被告於偵查中否認施用毒品，顯無戒癮
    之真心及誠意，另被告因公共危險案件，經本院判決有期徒
    刑4月確定，故認不宜為附命戒癮治療之緩起訴處分（詳如
    附件所示）。而依卷證資料所示，被告確有前揭案件經本院
    以111年度交簡字第322號判決判處有期徒刑4月確定等情，
    有上述前案紀錄表在卷可參，此部分也符合毒品危害防制條
    例第24條第4項授權訂頒之「毒品戒癮治療實施辦法及完成
    治療認定標準」，其中第2條第2項第1款規定「緩起訴處分
    前，因故意犯他罪，經檢察官提起公訴或判決有罪確定」，
    認礙於戒癮治療之期程，不適合為戒癮治療之緩起訴處分。
    是檢察官向本院聲請令被告入勒戒處所觀察、勒戒，以監禁
    式之治療方式，求短時間內隔絕被告之毒品來源，務使其專
    心戒除毒癮，核屬其裁量權之適法行使，形式上亦無裁量恣
    意或濫用之情，於法有據。
五、綜上所述，本件聲請為有理由，應予准許，依毒品危害防制
    條例第20條第3項、第1項，裁定如主文。
中　　華　　民　　國　　111 　年　　9 　　月　　30　　日
                  刑事第十二庭  法　官  莊珮君
以上正本證明與原本無異。
如不服本裁定應於送達後5日內向本院提出抗告狀。
中　　華　　民　　國　　111 　年　　9 　　月　　30　　日
                                書記官  李宗諺